臺灣桃園地方法院刑事判決　　　　　　 93年度交訴緝字第3號
公　訴　人　臺灣桃園地方法院檢察署檢察官
被　　　告　乙○○　男　39歲.
選任辯護人　陳慶瑞律師
上列被告因業務過失致死案件，經檢察官提起公訴（91年度偵字
第14391號），本院判決如下︰
    主  文
乙○○從事業務之人，因過失致人於死，處有期徒刑伍月，如易
科罰金，以佰元折算壹日。
    事  實
一、乙○○係安邦汽車貨運有限公司司機，平時以駕駛營業用小
    貨車載貨為業，為從事駕駛業務之人。其明知僅考領有普通
    小型車駕駛執照，竟仍於民國九十年十二月八日上午，在無
    小型車職業駕駛執照之情形下，猶駕駛車牌號碼八Ｔ─０三
    三號營業用小貨車沿桃園縣蘆竹鄉○○路行駛，於同日九時
    五十五分許途經海山路一段三四０號前時，本應注意車輛行
    駛至無號誌之交叉路口，未劃分幹、支線者，轉彎車應暫停
    讓直行車先行，而依當時情形，天候晴、日間光線充足、視
    線良好、路面乾燥無缺陷、無障礙物，並無不能注意之情事
    ，竟疏於注意，貿然於上開路段右轉，適劉英谷騎乘車牌號
    碼ＦＪ九─二五八（起訴書誤載為Ｊ九─二五八）號重型機
    車亦行經前開地點，因疏未注意車前狀況，迨見乙○○右轉
    時已閃避不及，擦撞乙○○上開車輛右側後視鏡後，失控撞
    擊路邊電線桿後人車倒地。桃園縣政府警察局大園分局外社
    派出所警員黃文凱據報趕至車禍現場時，乙○○在未被有偵
    查犯罪職權之機關或公務員發覺其為犯人前，即主動向黃文
    凱表示為其駕車肇事，自首而接受裁判。劉英谷經送醫急救
    後，因顱內出血於九十年十二月八日十一時十五分許不治死
    亡。
二、案經劉英谷之父甲○○訴由桃園縣政府警察局大園分局報請
    臺灣桃園地方法院檢察署檢察官相驗後自動檢舉偵查起訴。
    理  由
一、訊據被告乙○○坦承僅考領有普通小型車駕駛執照，惟平時
    以駕駛營業用小貨車送貨為業，於前開時地駕駛營業用小貨
    車不慎與被害人劉英谷發生車禍之事實不諱，並經告訴人甲
    ○○陳明在卷，復有桃園縣政府警察局大園分局現場勘察初
    步報告表、道路交通事故調查報告表、被告駕駛執照影本各
    一份、現場蒐證照片十二幀附卷足憑，足認被告此部分自白
    確與事實相符，堪予採信。本件被害人劉英谷因本件車禍致
    顱內出血而死亡，業經臺灣桃園地方法院檢察署檢察官督同
    檢驗員相驗明確，有相驗屍體證明書、驗斷書、勘驗筆錄各
    一份、相驗照片四幀在卷足參，足認被害人之死亡與本件車
    禍間確有直接因果關係，殆無疑問。被告雖另辯稱：伊在右
    轉前有看見被害人之機車，伊在右轉時有打方向燈，且認為
    距離夠遠，所以就右轉，但被害人車速太快，就擦撞到伊車
    子右側後視鏡，再失控撞上電線桿，伊就本件車禍之發生並
    沒有過失等語。惟查，按汽車駕駛人應依駕駛執照所載之持
    照條件駕車；車輛行至無號誌而無交通警察指揮之交岔路口
    ，未劃分幹、支線或同為幹線道或支線道者，轉彎車應暫停
    讓直行車先行，道路交通安全規則第六十一條之一第一款、
    第一百零二條第一項第二款分別定有明文。本件被告自承僅
    考領有普通小型車駕駛執照，於前開時間行經海山路一段三
    四０號前欲右轉時，即已由後視鏡發現後方被害人之機車直
    行而來，且被害人曾按鳴二聲喇叭示警，惟被告卻未暫停讓
    直行之被害人先行，而貿然右轉，致被害人閃避不及而擦撞
    被告之營業用小貨車右側後視鏡後，失控撞擊路邊電線桿，
    揆諸前開規定，被告顯有未依駕駛執照所載之持照條件駕車
    及行經無號誌而無交通警察指揮之交岔路口，未暫停讓直行
    車先行之過失甚明。而被害人劉英谷騎乘機車行經前開地點
    時，既尚有餘裕按鳴二聲喇叭示警，足見其事前已發覺被告
    之車輛欲右轉，則斯時被害人本應注意車前狀況，並採取減
    速或改從被告車輛左側行駛等必要之安全措施，惟其卻疏未
    注意車前狀況，並採取必要之安全措施，其就本件車禍之發
    生亦與有過失。本件經送請臺灣省桃園縣區車輛行車事故鑑
    定委員會鑑定結果，亦認被告越級駕駛營業用小貨車，右轉
    彎未注意右後方來車，被害人劉英谷駕駛重型機車疏未注意
    車前狀況，同為本件車禍之肇事原因，有該會九十一年七月
    十七日府車鑑桃字第九一０六二五號函送之鑑定意見書一份
    在卷足參，與本院前開認定相符。至被害人雖有前述過失，
    惟被害人之過失既與被告之過失併合為本件事故發生之原因
    ，尚難因此解免於被告過失之責任。從而，本件罪證明確，
    被告過失致死犯行已經證明，應予依法論科。
二、被告於本件車禍發生時係安邦汽車貨運有限公司之司機，平
    日以駕駛營業用小貨車載送貨物為業，為被告所自承，被告
    雖另辯稱其於九十年十二月八日肇事當日適值公司休息，並
    未上班，其係駕駛前開營業用小貨車外出欲尋找可供承租之
    房屋，嗣接到公司倉庫保全人員之通知，欲至公司倉庫查看
    ，途中不慎發生本件車禍，肇事時並非執行業務云云，惟按
    刑法上所謂業務，係指以反覆同種類之行為為目的之社會活
    動而言，而從事業務之人，對於一定危險之認識能力，較一
    般人為強，故法律上課以較高之注意義務，換言之，其避免
    發生一定危險之期待可能性亦較常人為高，故其違反注意義
    務之可責性自亦較重。本件被告係從事駕駛業務之人，在社
    會上有其特殊之屬性，故其本於此項屬性而駕車，不論其駕
    駛車輛係於上班時間執行業務，抑或係於非上班期間基於私
    人目的而駕車，均屬基於社會生活上之地位而反覆執行事務
    ，故被告於案發當日縱係駕駛其所有營業用小貨車外出欲尋
    找可供承租之房屋，仍應認係業務之範圍（參照最高法院七
    十五年台上字第一六八五號判例意旨）。核被告所為，係犯
    刑法第二百七十六條第二項業務過失致死罪。被告於肇事後
    ，犯罪未被發覺前，即向到事故現場處理之警員黃文凱供承
    其駕車肇事，此經證人黃文凱於本院調查時到庭證述屬實，
    足徵本件負責偵查職權之員警前往現場時，尚不知肇事者姓
    名、年籍資料，被告留在現場並主動向員警表明為肇事之司
    機，並於偵審程序均坦承犯行而接受裁判，自合於自首之要
    件，爰依刑法第六十二條前段之規定減輕其刑。被告無小型
    車職業駕駛執照，於本件卻駕駛營業用小貨車，屬無駕駛執
    照駕車，因而致人死亡，應依道路交通管理處罰條例第八十
    六條第一項規定加重其刑至二分之一。被告同時有上述刑之
    加重及減輕事由，爰依刑法第七十一條第一項規定，先加後
    減。爰審酌被告因駕車不慎，致被害人死亡，所生損害非輕
    ，被害人家屬迄今僅領取汽車強制責任保險金一百四十萬元
    ，被告並未與被害人家屬達成民事上和解，惟並無不法前科
    ，有臺灣高等法院被告全國前案紀錄表在卷可參，被害人就
    本件車禍之發生亦與有過失等一切情狀，量處如主文所示之
    刑，並諭知易科罰金之折算標準，以資懲儆。
據上論斷，應依刑事訴訟法第二百九十九條第一項前段，刑法第
二百七十六條二項、第六十二條前段、第四十一條第一項前段，
道路交通管理處罰條例第八十六條第一項，罰金罰鍰提高標準條
例第一條前段、第二條，判決如主文。
本案經檢察官古慧珍到庭執行職務。
中　　華　　民　　國　　94　　年　　6 　　月　　14　　日
                  刑事第十庭    審判長法　官    江德民
                                      法  官    蘇昭蓉
                  　                  法  官    蔡和憲
上正本證明與原本無異。
如不服本判決書，應於送達後10日內，向本院提出上訴狀。
                                      書記官    常毓生
中　　華　　民　　國　　94　　年　　6 　　月　　14　　日
中華民國刑法第276條第2項：
從事業務之人，因業務上之過失犯前項之罪者，處五年以下有期
徒刑或拘役，得併科三千元以下罰金。
